臺灣高等法院臺南分院刑事裁定
111年度抗字第269號
抗  告  人  
即受刑人    施逵凱



上列抗告人因聲明異議案件，不服臺灣臺南地方法院中華民國11
1年2月17日111年度聲字第27號裁定，提起抗告，本院裁定如下
：
    主  文
原裁定撤銷。
聲明異議駁回。
    理  由
一、抗告意旨略以：㈠竊盜犯贓物犯保安處分條例並無規定受處
    分人不服免予刑之執行相關規定，保安處分執行法亦無規定
    ，並未限制受刑人救濟之方法，且竊盜犯贓物犯保安處分條
    例第1條規定，本條例未規定者，適用刑法及其他法律之規
    定。基於有權利必有救濟之原則，雖竊盜犯贓物犯保安處分
    條例關與免刑之執行之聲請人，並非受執行者，然受執行者
    亦應有聲明異議之救濟機會。㈡抗告人受執行期間均遵守一
    切法令，並無違規情事，故於司法院大法官釋字第812號所
    稱特別犧牲之情況，應有免刑之執行之依據。且竊盜犯贓物
    犯保安處分條例第3條第1項、第5條第1項業經宣告違憲，執
    行機關未說明不聲請免刑之執行之理由，與上開大法官釋字
    意旨有違背，屬刑事訴訟法第379條第14款所規定之理由不
    備。㈢執行機關並未依竊盜犯贓物犯保安處分條例第6條規定
    ，以具體理由向受刑人說明不准許免予執行有期徒刑之理由
    ，侵害憲法保障訴訟權及正當法律程序、比例原則。㈣抗告
    人之宣告刑尚未執行完畢，依上開大法官解釋意旨，強制工
    作立法目的在替代刑罰，是本件應免予刑之執行，原判決僅
    以竊盜犯贓物犯保安處分條例第6條規定之聲請權人非檢察
    官為由，駁回抗告人之聲明異議，未調查實質證據，於法不
    合，請求撤銷原裁定，另為適法之裁定等語。
二、受刑人或其法定代理人或配偶，以檢察官執行之指揮為不當
    者，得向諭知該裁判之法院聲明異議，刑事訴訟法第484條
    固有明定。惟該條所稱「諭知該裁判之法院」，係指諭知科
    刑判決，即具體宣示主刑、從刑之法院而言。於依刑法第53
    條、第51條裁定定其應執行刑之情形，則係指為該裁定之法
    院（最高法院109年度台聲字第124號裁定意旨參照）。是對
    於已判決確定之各罪定其應執行刑之裁定確定後，與確定判
    決有同等效力，如所執行之裁判為定執行刑之裁定，應向諭
    知該裁判之法院聲明異議（最高法院108年度台抗字第324號
    裁定意旨參照）。
三、經查：
㈠、抗告人前因違反槍砲彈藥刀械管制條例等案件，經臺灣臺南
    地方法院以96年度聲減字第4689號裁定減刑並定應執行刑為
    有期徒刑6年2月確定，入監執行後，101年1月3日縮短刑期
    假釋付保護管束（另執行罰金易服勞役而於101年2月21日出
    監），嗣假釋經撤銷，殘刑1年9月11日，於102年11月21日
    入監執行，指揮書執畢日期為104年8月31日。另因竊盜案件
    ，經臺灣臺南地方法院以103年度易字第265號判決判處應執
    行有期徒刑4年6月（即本件抗告人聲明異議之有期徒刑），
    並應於刑之執行前，令入勞動場所強制工作3年確定，強制
    工作部分於103年11月13日至106年4月23日間，入法務部矯
    正署泰源技能訓練所強制工作，插接於上開殘刑期間執行，
    嗣因同法院以106年度聲字第657號裁定免予繼續執行強制工
    作而執行完畢。抗告人另又因竊盜案件，分別經判刑確定，
    並與上開臺灣臺南地方法院以103年度易字第265號判決所判
    處之有期徒刑4年6月，合併由本院以107年度抗字第314號裁
    定應執行有期徒刑7年2月確定（撤銷原裁定後自為裁定），
    指揮書執行日期為107年1月29日至113年11月14日，現正執
    行中。
㈡、抗告人係以臺灣臺南地方法院103年度易字第265號判決所判
    處之「令入勞動場所強制工作3年」已執行完畢，應依竊盜
    犯贓物犯保安處分條例第6條規定，由檢察官報請法院免其
    有期徒刑之執行為由，聲明異議，則依其聲明異議意旨，對
    於已執行完畢之強制工作3年部分，並無異議，而係對於檢
    察官於強制工作執行完畢後，就「有期徒刑部分」未依竊盜
    犯贓物犯保安處分條例第6條規定，聲請法院免其刑之執行
    ，認為檢察官執行「有期徒刑」之指揮不當，聲明異議，此
    由其於原審所提出之刑事聲明異議狀記載略以：「受刑人因
    犯竊盜案件，經原審法院以103年度易字第265號判決判處有
    期徒刑4年6月，並應於刑之執行前，令入勞動場所強制工作
    3年」、「上揭強制工作之執行，係臺灣臺南地方檢察署以1
    03年執保字第292號執行指揮，本案所指即原審法院以103年
    度易字第265號判決之有期徒刑（下稱甲案），經原審法院
    以105年度聲更一字第3號裁定更定有期徒刑6年確定（下稱
    乙案）…尚未執行完畢」、「對於甲案及乙案內含之有期徒
    刑4年6月未予以免執行之不當執行指揮，予以聲明異議」等
    語即明，是抗告人所聲明異議之對象，應為檢察官執行「有
    期徒刑」部分（臺灣臺南地方法院103年度易字第265號判決
    所諭知之有期徒刑4年6月部分，雖曾經同法院以105年度聲
    更一字第3號裁定與其他案件定應執行刑確定，然該案嗣另
    經檢察官與他案聲請合併定應執行刑，由本院以107年度抗
    字第314號裁定定刑確定，是前開臺灣臺南地方法院105年度
    聲更一字第3號裁定所定之應執行刑，當然失其效力）之指
    揮甚明，則臺灣臺南地方法院以103年度易字第265號判決所
    諭知之應執行有期徒刑4年6月，既經本院以107年度抗字第3
    14號裁定與他罪合併定應執行為有期徒刑7年2月確定（撤銷
    原裁定後自為裁定），現正執行中，該有期徒刑部分，自應
    以本院為「諭知該裁判之法院」，並非原審法院，原審法院
    就本件抗告人聲明異議案件，應無管轄權。
㈢、是以，原裁定以抗告人係針對原審法院103年度易字第265號
    竊盜案件之檢察官執行指揮聲明異議，認為有管轄權（原裁
    定第2至3頁），未查明抗告人係針對該案檢察官關於執行「
    有期徒刑」部分之指揮聲明異議，而該案之有期徒刑另經本
    院以107年度抗字第314號裁定與他罪合併定應執行為有期徒
    刑7年2月確定，臺灣臺南地方檢察署檢察官並以107年度執
    更字第2503號案件分案執行中（聲明異議狀所載臺灣臺南地
    方檢察署105年度執更字第2324號執行指揮書業經註銷，改
    以本案執行），是抗告人向原審法院就該案有期徒刑之執行
    指揮聲明異議，原審法院並無管轄權，抗告人之聲明異議即
    為不合法，且無從補正，原應駁回聲明異議之聲請，方屬適
    法。
四、綜上，抗告人本件聲明異議為不合法，應由程序上予以駁回
    ，原審法院不查，而為實體裁判，容有違誤，應予撤銷原裁
    定，並駁回抗告人之聲明異議。　　
五、應適用之法律：刑事訴訟法第413條。　　
中　　華　　民　　國　　111 　年　　4 　　月　　28　　日
                  刑事第一庭    審判長法　官  楊清安
                                      法　官  陳顯榮
                                      法　官  蕭于哲
以上正本證明與原本無異。
不得再抗告。
　　　　　　　　　　　　　　　　　　　書記官  鄭信邦
中　　華　　民　　國　　111 　年　　4 　　月　　28　　日